最高法院刑事判決　　　　　　九十六年度台上字第一三七一號
上　訴　人　乙○○
　　　　　　　　　　樓（
　　　　　　甲○○
上列上訴人等因違反毒品危害防制條例案件，不服台灣高等法院
高雄分院中華民國九十五年十二月五日第二審更審判決（九十五
年度重上更(三)字第一一號，起訴案號：台灣高雄地方法院檢察署
九十二年度偵字第八八五六、一二一二０、一三０一０號），提
起上訴，本院判決如下：
    主  文
原判決撤銷，發回台灣高等法院高雄分院。
    理  由
本件原判決認定：上訴人乙○○與持用0000000000號
行動電話、綽號為「阿勇」之陳泰順（未經起訴，下稱「阿勇」
）基於運輸第二級毒品甲基安非他命（下稱安非他命）之犯意聯
絡，於民國九十二年四月二十四日上午七時許，受「阿勇」之僱
用，應允以新台幣（下同）一萬元之代價，駕駛其所有車號二Ｍ
─五九０號之計程車，攜帶裝有五十萬元現鈔之紙袋一只，南下
高雄從事安非他命交易，並將交易所得之毒品安非他命攜運回基
隆。嗣乙○○收受報酬之定金五千元後，即依約攜帶其所有之0
000000000號行動電話為聯絡工具，於同（二十四）日
上午十時許，駕駛前揭計程車搭載不知情之女友曾淑英（經檢察
官另為不起訴處分確定）一同南下，並於上午十時四分許，打電
話予上訴人甲○○邀其一起前往高雄，並告稱：要「報伊賺錢」
等語；同日十三時許，乙○○駕車先至甲○○位於台中之住處會
合。甲○○遂基於與乙○○、「阿勇」共同運輸安非他命之犯意
聯絡與行為分擔，駕駛其車號六Ｑ─五九八五號之休旅車，隨乙
○○之車輛自中山高速公路南下高雄配合運輸。其間甲○○車行
至台南縣境內高速公路上時，另以其所有之000000000
0號行動電話，撥打「阿勇」之0000000000號行動電
話，與其討論如何至高雄運輸安非他命之事宜，並確認至高速公
路高雄市○○○○道（下稱九如交流道）後與乙○○會合。嗣乙
○○駕車先抵達高雄市○○區○○路與臥龍路口後，即以路旁之
公共電話向「阿勇」通報抵達高雄之訊息，並將計程車停在附近
停車場，約二、三十分鐘後，甲○○始自九如交流道下高速公路
，並在高雄市○○路皇統尊貴飯店對面與乙○○會合。旋即由綽
號「豆漿」之不詳姓名成年男子，撥打乙○○之0000000
000號行動電話，聯絡乙○○速往九如交流道旁之麥當勞速食
店前等候。甲○○與乙○○再各自駕駛前開車輛前往約定之麥當
勞速食店前路邊，二人下車走至九如交流道附近之空軍一號客運
站旁，即有二名姓名年籍不詳之男子共乘機車前來，甲○○遂留
在原處待命，由乙○○駕駛其計程車搭載曾淑英，隨該男子前往
高雄市○○路與武昌路口停靠路旁，該二名男子坐上乙○○駕駛
之計程車，清點乙○○交付之五十萬元現鈔後，囑乙○○待在原
處等候，旋即離去。約二十分鐘後，其中一名男子以機車載運二
箱物品前來（內有偽以茶葉包裝之安非他命共二十包），乙○○
見狀立即打開計程車後行李廂，讓該名男子將兩箱物品搬入，待
放置完畢，完成交易後，乙○○隨即載運前開二十包安非他命，
欲返回九如交流道與甲○○會合北上，於當（二十四）日十七時
五十分許，行經高雄市○○路與中正路之高速公路引道旁，經法
務部調查局高雄市調查處等單位之人員查獲，當場扣得上開紙箱
二個，及其內以茶葉袋包裝之安非他命二十包（驗後合計淨重一
萬九千九百二十八點二八公克，沾有安非他命之包裝重二百三十
五點八九公克），另前往高雄市○○○路一六六號前，查獲在該
處等候之甲○○等情。因而撤銷第一審之科刑判決，改判仍論乙
○○、甲○○以共同運輸第二級毒品罪，均處有期徒刑拾伍年，
褫奪公權捌年；並分別為相關從刑之宣告。固非無見。
惟按：(一)、客觀上為法院認定事實及適用法律基礎之證據，雖已
調查而其內容尚未明瞭者，即與未經調查無異，如遽行判決，仍
屬應於審判期日調查之證據而未予調查之違法。又販賣毒品罪，
並不以販入之後復行賣出為構成要件，但使以營利為目的將毒品
購入或賣出，有一於此，其犯罪即經完成。再查，於刑法經修正
刪除牽連犯之規定前，犯運輸毒品與販賣毒品罪，其所犯各罪間
如有牽連犯之關係者，即應從一重處斷（本院七十三年度台覆字
第一七號判例參照）。原判決認定：上訴人乙○○於九十二年四
月二十四日，受「阿勇」之託，攜帶現金五十萬元，前往高雄從
事安非他命之交易，於抵達高雄之後，並將該五十萬元交付不詳
姓名之男子，復取得前揭安非他命二十包，而完成交易等情。倘
若無訛，則上訴人乙○○應已參與屬於販入安非他命構成要件之
給付價金及受領標的物之行為。參以上訴人乙○○攜帶鉅款，而
購入之安非他命總計重量高達約二十公斤，遠逾自己使用之量，
則「阿勇」販入上開安非他命是否基於轉賣營利之意圖？上訴人
乙○○就此有無認識？應否與「阿勇」同負販賣第二級毒品之罪
責？此部分是否為起訴效力所及，而應併予審判？均非全無疑義
。凡此攸關上訴人乙○○是否尚牽連觸犯販賣第二級毒品罪名之
重要待證事項，自有究明之必要。原審未詳加調查釐清，遽行判
決，祇論上訴人乙○○以運輸第二級毒品一罪，難謂適法。(二)、
有罪判決所憑之證據及其說明之理由，均須與卷內之證據資料相
適合，否則即屬證據上之理由矛盾。原判決於理由內，引用上訴
人甲○○為警查獲前，於案發當日（即九十二年四月二十四日）
十七時四十八分三十六秒至五十秒，以行動電話與某男子通話，
經監聽所得之錄音譯文內容記載：「Ｂ（某男即綽號「豆漿」者
）：喂。Ａ（甲○○）：要如何分。Ｂ：分啊！那裡二十嘛。Ａ
：我不知道啦。Ｂ：沒關係，你拿給他時，給他弄十給他就好了
。Ａ：好啦，那個是否有？Ｂ：有的樣子，在裡面的樣子，你給
他拿去就好了。Ａ：好啦。」等旨，而以：「對照本件被查獲之
第二級毒品安非他命亦共二十包，顯示被告（即上訴人）甲○○
與綽號「豆漿」之男子於通話中所提及『要如何分啦』、『那裡
二十嘛』、『你拿給他時，給他弄十給他就好了』等暗語，應係
指安非他命合計二十包，十包要交給另一人等意思至明，益證被
告甲○○於尚未經查獲前即已知悉本件欲運輸之安非他命數量及
如何分送之方式至為灼然。」等由，資為不利於上訴人甲○○之
主要論據之一（見原判決第十七頁第十二行至倒數第二行）。然
依卷附之前揭監聽錄音譯文所載，於上開時間與某男子通話，而
經監聽者，應係另一上訴人乙○○，而非原判決所指之甲○○（
見偵字第八八五六號卷第七十二頁、上訴卷(二)第二二０頁）。原
判決此部分之論斷顯與卷證資料不相適合，亦有判決理由矛盾之
違誤。(三)、毒品危害防制條例第十九條第一項規定：「犯第四條
至第九條、第十二條、第十三條或第十四條第一項、第二項之罪
者，其供犯罪所用或因犯罪所得之財物，均沒收之，如全部或一
部不能沒收時，追徵其價額或以其財產抵償之。」此係採義務宣
告主義，凡供販賣毒品所用或因犯罪所得之財物，均應諭知沒收
，不能沒收時，追徵其價額或以其財產抵償之，法院無審酌之餘
地。原判決以未經扣案之0000000000、000000
0000、0000000000號行動電話三支，分別為共同
正犯「阿勇」及上訴人乙○○、甲○○所有，均係供犯本件運輸
第二級毒品罪所用之物，而依前揭規定宣告沒收，及如全部或一
部不能沒收時，追徵其價額（見原判決第二頁主文欄；第二十二
頁第一至六行，理由五），雖無不合；然其未同時為「或以其財
產抵償之」之諭知，則有判決不適用法則之違背法令。以上或為
上訴意旨所指摘，或為本院得依職權調查之事項，應認原判決仍
有撤銷發回之原因。
據上論結，應依刑事訴訟法第三百九十七條、第四百零一條，判
決如主文。
中　　華　　民　　國　九十六　年　　三　　月　 十六 　日
                      最高法院刑事第五庭
                          審判長法官  林　增　福
                                法官  邵　燕　玲
                                法官  張　清　埤
                                法官  陳　世　雄
                                法官  蔡　國　在
      本件正本證明與原本無異
                                      書  記  官
中　　華　　民　　國　九十六　年　　三　　月　二十一　日
                                                      Ｑ
